---
title: "第4次实践 回归分析"
author: "feammer"
output: html_document
---

## 实验目的

1. 理解回归模型研究的问题.

2. 理解回归模型的误差假定.

3. 理解回归模型研究的一般思路与方法.

## 实验要求

1. 掌握回归模型的R语言命令及命令设定.

2. 会对回归模型进行估计与模型检验.

3. 会检验回归模型的误差假定的合理性.

4. 会对回归模型结果进行预测.

## 实验内容

$$
\begin{array}{ll}
\hline {\text { 函 } \text { 数 }} & {\text { 用 } \text { 途 }} \\
\hline \text { summary () } & \text { 展示拟合模型的详细结果 } \\
\text { coefficie() } & \text { 列出拟合模型的模型参数 (截距项和斜率) } \\
\text { confint() } & \text { 提供模型参数的置信区间 (默认95\%) } \\
\text { fitted() } & \text { 列出拟合模型的预测值 } \\
\text { residuals() } & \text { 列出拟合模型的残差值 } \\
\text { anova() } & \text { 生成一个拟合模型的方差分析表, 或者比较两个或更多拟合模型的方差分析表 } \\
\operatorname{vcov}() & \text { 列出模型参数的协方差矩阵 } \\
\text { AIC() } & \text { 输出赤池信息统计量 } \\
\text { plot() } & \text { 生成评价拟合模型的诊断图 } \\
\text { predict() } & \text { 用拟合模型对新的数据集预测响应变量值 }
\end{array}
$$

### 实验一

为了研究居民家庭消费支出与收入的关系,抽样调查了10户家庭的收入消费状况,其数据如表所示

|      |      |
| ---: | ---- |
| 家庭每月消费支出/元  y | 2560,2748,2938,3156,3378,3680,3760,4100,4280,4550 |
| 家庭每月可支配收入/元  x | 2800,3100,3400,3700,4000,4300,4600,4900,5200,5500 |

```{r}
x <- c(2800, 3100, 3400, 3700, 4000, 4300, 4600, 4900, 5200, 5500)
y <- c(2560, 2748, 2938, 3156, 3378, 3680, 3760, 4100, 4280, 4550)
```

#### (1). 画出散点图,判断y与x是否线性相关;

```{r}
plot(x, y,
    col = 2,
    xlim = c(2800, 5500), ylim = c(2560, 4550),
    main = "散点图", xlab = "可支配收入", ylab = "消费支出"
)
```

呈线性相关

#### (2). 求y关于x的线性回归方程$\hat{y}=\hat{a}+\hat{b}x$并作回归分析;

> `lm` is used to fit linear models, including multivariate ones. It can be used to carry out regression, single stratum analysis of variance and analysis of covariance (although aov may provide a more convenient interface for these).

> `lm` 用于拟合线性模型，包括多元模型。可用于进行回归、单层方差分析和协方差(虽然aov可能为这些提供更方便的接口)分析。

> `summary` is a generic function used to produce result summaries of the results of various model fitting functions. The function invokes particular methods which depend on the class of the first argument.

> `summary` 是一种通用函数，用于生成各种模型拟合函数的结果摘要。函数调用特定的方法，这些方法依赖于第一个参数的类别。

```{r}
fit <- lm(formula = y ~ 1 + x)
fit[1]
```

得到回归方程 y=450.03636+0.73855x

#### (3). 评价模型的拟合优度(从p值、判定系数和残差方面来分析);

```{r}
fit <- lm(formula = y ~ 1 + x)
summary(fit)
```

#### (4). 检验残差(从正态性、零均值和等方差方面来分析);

```{r}
# 显示残差
residuals(fit)
# 对残差进行标准化
rstandard(fit)
plot(x, rstandard(fit),
    col = 2, pch = 15,
    main = "标准残差图", xlab = "可支配收入", ylab = "消费支出"
)
abline(h = 0)
par(mfrow = c(2, 2))
plot(fit)
```

#### (5). 若回归效果显著,求$E(y_0)$的置信水平为0.95的置信区间;

```{r}
new <- data.frame(x = 6000)
xxx <- predict(fit, new, interval = "confidence", level = 0.95)
xxx
```

得到置信区间 [ `r xxx[1,2]` , `r xxx[1,3]` ]

#### (6). 设x=6000元, 求y的预测值及置信水平为0.95的预测区间.

> `predict` is a generic function for predictions from the results of various model fitting functions. The function invokes particular methods which depend on the class of the first argument.

> `predict` 是根据各种模型拟合函数的结果进行预测的通用函数。函数调用特定的方法，这些方法依赖于第一个参数的类别。

```{r}
xxx <- predict(fit, new, interval = "prediction", level = 0.95)
xxx
```

得到置信区间 [ `r xxx[1,2]` , `r xxx[1,3]` ]

### 实验二

某建材实验室做陶粒混凝土实验室中,考察每立方米混凝土的水泥用量$(kg)$对混凝土抗压强度$(kg/cm^2)$的影响,测得下列数据

$$
\begin{array}{c|cccccc}
\hline \text { 水泥用量 } x & 150 & 160 & 170 & 180 & 190 & 200 \\
\hline \text { 抗压强度 } y & 56.9 & 58.3 & 61.6 & 64.6 & 68.1 & 71.3 \\
\hline \text { 水泥用量 } x & 210 & 220 & 230 & 240 & 250 & 260 \\
\hline \text { 抗压强度 } y & 74.1 & 77.4 & 80.2 & 82.6 & 86.4 & 89.7 \\
\hline
\end{array}
$$

```{r}
x <- seq(150, 260, 10)
y <- c(56.9, 58.3, 61.6, 64.6, 68.1, 71.3, 74.1, 77.4, 80.2, 82.6, 86.4, 89.7)
```

#### (1). 画出散点图,判断y与x是否线性相关;

```{r}
plot(x, y,
    col = 2,
    xlim = c(150, 260), ylim = c(55, 90),
    main = "散点图", xlab = "水泥用量", ylab = "抗压强度"
)
```

呈线性相关

#### (2). 求y关于x的线性回归方程$\hat{y}=\hat{a}+\hat{b}x$并作回归分析;

```{r}
fit <- lm(formula = y ~ 1 + x)
fit[1]
```

得到回归方程 y=10.282867+0.303986x

```{r}
summary(fit)
```

#### (3). 评价模型的拟合优度(从判定系数和估计的标准误差方面来分析).

```{r}
fit <- lm(formula = y ~ 1 + x)
summary(fit)
```

#### (4). 检验残差(从模型的基本假设方面来分析).

```{r}
plot(x, rstandard(fit),
    col = 2, pch = 15,
    main = "标准残差图", xlab = "可支配收入", ylab = "消费支出"
)
abline(h = 0)
par(mfrow = c(2, 2))
plot(fit)
```

#### (5). 设$x_0=225kg$, 求y的预测值及置信水平为0.9的预测区间.

```{r}
new <- data.frame(x = 225)
predict(fit, new, interval = "prediction", level = 0.95)
```

### 实验三

```{r}
library(car)
```

某种水泥在凝固时放出的热量y(cal/g)与水泥中的4种化学成分$x_1,x_2,x_3,x_4$有关，

现测得13次放出热量的数据

| 测量次数 | x1 | x2 | x3 | x4 | y |
|:-:|:-:|:-:|:-:|:-:|:-:|
| 1 | 7 | 26 | 6 | 60 | 78.5 |
| 2 | 1 | 29 | 15 | 52 | 74.3 |
| 3 | 11 | 56 | 8 | 20 | 104.3 |
| 4 | 11 | 31 | 8 | 47 | 87.6 |
| 5 | 7 | 52 | 6 | 33 | 95.9 |
| 6 | 11 | 55 | 9 | 22 | 109.2 |
| 7 | 3 | 71 | 17 | 6 | 102.7 |
| 8 | 1 | 31 | 22 | 44 | 72.5 |
| 9 | 2 | 54 | 18 | 22 | 93.1 |
| 10 | 21 | 47 | 4 | 26 | 115.9 |
| 11 | 1 | 40 | 23 | 34 | 83.8 |
| 12 | 11 | 66 | 9 | 12 | 113.3 |
| 13 | 10 | 68 | 8 | 12 | 109.4 |

#### (1). 求线性回归方程$\hat{y}={\hat{\beta}}_0+{\hat{\beta}}_1x_1+{\hat{\beta}}_2x_2+{\hat{\beta}}_3x_3+{\hat{\beta}}_4x_4$;

```{r}
data9_3 <- read.csv("Z:/大三上/数理统计/data9-3.csv")
y <- data9_3$"y"
x1 <- data9_3$"x1"
x2 <- data9_3$"x2"
x3 <- data9_3$"x3"
x4 <- data9_3$"x4"
fit <- lm(formula = y ~ 1 + x1 + x2 + x3 + x4)
```

得到回归方程 $y=62.4053693+1.5511026x_1+0.5101676x_2+0.1019094x_3-0.1440610x_4$

#### (2). 求$\epsilon$的方差$\sigma^2$的无偏估计;

```{r}
Qe=sum(rstandard(fit)^2)
sigma2=Qe/(length(rstandard(fit))-2)
sigma2
```

得到$\sigma^2$的无偏估计为 `r sigma2`

#### (3). 检验回归方程的显著性，取$\alpha=0.05$;

```{r}
summary(fit)
```

p-value: 4.756e-07 p值足够小，拒绝$H_0$，方程显著

#### (4). 检验回归系数的显著性，取$\alpha=0.05$;

```
            Estimate Std. Error t value Pr(>|t|)  
(Intercept)  62.4054    70.0710   0.891   0.3991  
x1            1.5511     0.7448   2.083   0.0708 .
x2            0.5102     0.7238   0.705   0.5009  
x3            0.1019     0.7547   0.135   0.8959  
x4           -0.1441     0.7091  -0.203   0.8441  
```

从上面信息中看到，$x_2,x_3,x_4$的p值大于0.5，认为不显著

而$x_1$的p值小于0.5，认为显著

#### (5). 判断自变量之间是否具有多重共线性;

```{r}
vif(fit)
```

根据结果，认为有多重共线性

#### (6). 评价模型的拟合优度(从p值、判定系数和残差方面来分析);

```
Residual standard error: 2.446 on 8 degrees of freedom
Multiple R-squared:  0.9824, Adjusted R-squared:  0.9736 
F-statistic: 111.5 on 4 and 8 DF,  p-value: 4.756e-07
```

检验的p值为 4.756e-07，说明回归的显著性较好；

判定系数为 0.9824，接近 1，残差靠近 0，说明回归效果较好；

#### (7). 检验残差(从正态性、零均值和等方差方面来分析);

```{r}
par(mfrow = c(2, 2))
plot(fit)
```

#### (8). 当$x_1=7,x_2=27,x_3=5,x_4=55$时, 预测均值$E(Y_0)$及其0.95的置信区间。

```{r}
new=data.frame(x1=7,x2=27,x3=5,x4=55)
xxx=predict(fit,new,interval="prediction",level=0.95)
xxx
```

得到置信区间为 [ `r xxx[1,2]` , `r xxx[1,3]` ]

### 实验四

一家大型商业银行在多个地区设有分行，为弄清楚不良贷款形成的原因，抽取了该银行所属的25家分行某年的有关业务数据，数据如附件所示，因变量为不良贷款，自变量分别为各项贷款余额、本年累计应收贷款、贷款项目个数和本年固定资产投资额，试建立多元线性回归模型

| 分行编号 | 不良贷款 | 各项贷款余额 | 本年累计应收贷款 | 贷款项目个数 | 本年固定资产投资额 |
|:-:|:-:|:-:|:-:|:-:|:-:|
| 1 | 0.9 | 67.3 | 6.8 | 5 | 51.9 |
| 2 | 1.1 | 111.3 | 19.8 | 16 | 90.9 |
| 3 | 4.8 | 173 | 7.7 | 17 | 73.7 |
| 4 | 3.2 | 80.8 | 7.2 | 10 | 14.5 |
| 5 | 7.8 | 199.7 | 16.5 | 19 | 63.2 |
| 6 | 2.7 | 16.2 | 2.2 | 1 | 2.2 |
| 7 | 1.6 | 107.4 | 10.7 | 17 | 20.2 |
| 8 | 12.5 | 185.4 | 27.1 | 18 | 43.8 |
| 9 | 1 | 96.1 | 1.7 | 10 | 55.9 |
| 10 | 2.6 | 72.8 | 9.1 | 14 | 64.3 |
| 11 | 0.3 | 64.2 | 2.1 | 11 | 42.7 |
| 12 | 4 | 132.2 | 11.2 | 23 | 76.7 |
| 13 | 0.8 | 58.6 | 6 | 14 | 22.8 |
| 14 | 3.5 | 174.6 | 12.7 | 26 | 117.1 |
| 15 | 10.2 | 263.5 | 15.6 | 34 | 146.7 |
| 16 | 3 | 79.3 | 8.9 | 15 | 29.9 |
| 17 | 0.2 | 14.8 | 0.6 | 2 | 42.1 |
| 18 | 0.4 | 73.5 | 5.9 | 11 | 25.3 |
| 19 | 1 | 24.7 | 5 | 4 | 13.4 |
| 20 | 6.8 | 139.4 | 7.2 | 28 | 64.3 |
| 21 | 11.6 | 368.2 | 16.8 | 32 | 163.9 |
| 22 | 1.6 | 95.7 | 3.8 | 10 | 44.5 |
| 23 | 1.2 | 109.6 | 10.3 | 14 | 67.9 |
| 24 | 7.2 | 196.2 | 15.8 | 16 | 39.7 |
| 25 | 3.2 | 102.2 | 12 | 10 | 97.1 |

#### (1). 求线性回归方程$\hat{y}={\hat{\beta}}_0+{\hat{\beta}}_1x_1+{\hat{\beta}}_2x_2+{\hat{\beta}}_3x_3+{\hat{\beta}}_4x_4$;

```{r}
data9_4 <- read.csv("Z:/大三上/数理统计/data9-4.csv")
y=data9_4$'不良贷款'
x1=data9_4$'各项贷款余额'
x2=data9_4$'本年累计应收贷款'
x3=data9_4$'贷款项目个数'
x4=data9_4$'本年固定资产投资额'
fit <- lm(formula = y ~ 1 + x1 + x2 + x3 + x4)
fit[1]
```

得到回归方程 $y=-1.02164+0.04004x_1+0.14803x_2+0.01453x_3-0.02919x_4$

#### (2). 求$\epsilon$的方差$\sigma^2$的无偏估计;

```{r}
Qe=sum(rstandard(fit)^2)
sigma2=Qe/(length(rstandard(fit))-2)
sigma2
```

得到$\sigma^2$的无偏估计为 `r sigma2`

#### (3). 检验回归方程的显著性，取$\alpha=0.05$;

```{r}
summary(fit)
```

p-value: 1.035e-06 p值足够小，拒绝$H_0$，方程显著

#### (4). 检验回归系数的显著性，取$\alpha=0.05$;

```
            Estimate Std. Error t value Pr(>|t|)   
(Intercept) -1.02164    0.78237  -1.306  0.20643   
x1           0.04004    0.01043   3.837  0.00103 **
x2           0.14803    0.07879   1.879  0.07494 . 
x3           0.01453    0.08303   0.175  0.86285   
x4          -0.02919    0.01507  -1.937  0.06703 . 
```

从上面信息中看到，$x_1,x_2,x_4$的结果显著，$x_3$的结果不显著

#### (5). 判断自变量之间是否具有多重共线性;

```{r}
vif(fit)
```

根据结果，认为有多重共线性

#### (6). 评价模型的拟合优度(从p值、判定系数和残差方面来分析);

```
## Residual standard error: 1.779 on 20 degrees of freedom
## Multiple R-squared:  0.7976, Adjusted R-squared:  0.7571 
## F-statistic:  19.7 on 4 and 20 DF,  p-value: 1.035e-06
```

检验的p值为 1.035e-06，说明回归的显著性较好；

判定系数为 0.7976，接近 1，残差中位数靠近 -1，说明回归效果较好；

#### (7). 检验残差(从正态性、零均值和等方差方面来分析);

```{r}
par(mfrow = c(2, 2))
plot(fit)
```

#### (8). 当$x_1=100,x_2=15.5,x_3=18,x_4=63$时, 预测均值$E(Y_0)$及其0.95的置信区间。

```{r}
new=data.frame(x1=100,x2=15.5,x3=18,x4=63)
xxx=predict(fit,new,interval="prediction",level=0.95)
xxx
```

得到置信区间 [ `r xxx[1,2]` , `r xxx[1,3]` ]

## 实验小结

通过此次实验我了解了使用R进行线性回归分析以及对回归模型进行检验的方法和流程，R中有大量可用的工具用于数据分析，十分方便。