---
title: "第3次实践 假设检验"
---

## 实验目的

1. 加深对假设检验的基本思想和方法的理解。

2. 加深理解参数的假设检验。

3. 加深理解非参数的假设检验。

4. 学会针对实际问题提出原假设和备择假设，并根据检验结果作出判断。

## 实验要求

1. 熟练掌握R中假设检验的命令，例如t.test, z.test, var.test。

2. 熟悉各命令中参数的设置；

3. 结合具体问题，调用或编写相应检验程序，并对检验结果进行解读。

## 实验内容

> BSDA::z.test		Z-test

> stats::t.test		Student's t-Test

> stats::var.test		F Test to Compare Two Variances

> stats::chisq.test		Pearson's Chi-squared Test for Count Data

> stats::ks.test		Kolmogorov-Smirnov Tests

> stats::binom.test		Exact Binomial Test

```{r}
library(BSDA)
```

### 实验一

国家规定某种药品的杂质含量不得超过0.1(mg/g)，药检局对某药厂送检的该种药品进行了10次检测，测得10个数据如下：

```{r}
d <- c(0.07, 0.11, 0.13, 0.10, 0.09, 0.12, 0.05, 0.07, 0.08, 0.15)
```

设检测值 $X\sim N(\mu,\sigma^2)$ 。试问在显著性水平α=0.05下，该药品杂质含量是否超过国家规定的标准？

```{r}
t.test(d, alternative = "greater", mu = 0.1, conf.level = 0.95)
```

检验结果为 $p=0.617>0.05=\alpha$，药品杂质含量超过国家规定的标准

### 实验二

用包装机包装洗衣粉，在正常的情况下，每袋标准重量为1000g,标准差不能超过15g。假设洗衣粉袋重服从正态分布。某天检验包装机工作情况，从已装好的袋中随机抽取10袋，测得其重（单位：g）为

1020，1030，968，994，1014，998，976，982，950，1048

问按标准差来衡量，这天机器工作是否正常。（α=0.05）

```{r}
vartest <- function(x, sigma0, alternative = "twoside", alpha = 0.05) {
    n <- length(x)
    s <- sd(x)
    ch <- (n - 1) * s^2 / sigma0^2
    if (alternative == "twoside") {
        c1 <- qchisq(alpha / 2, n - 1)
        c2 <- qchisq(1 - alpha / 2, n - 1)
        p <- 2 * min(pchisq(ch, n - 1), 1 - pchisq(ch, n - 1))
        data.frame(
            var = var(x), chisq_value = ch,
            chisq_crit1 = c1, chisq_crit2 = c2, p_value = p
        )
    } else if (alternative == "less") {
        c <- qchisq(alpha, n - 1)
        p <- pchisq(ch, n - 1)
        data.frame(var = var(x), chisq_value = ch, chisq_crit = c, p_value = p)
    } else if (alternative == "greater") {
        c <- qchisq(1 - alpha, n - 1)
        p <- 1 - pchisq(ch, n - 1)
        data.frame(var = var(x), chisq_value = ch, chisq_crit = c, p_value = p)
    }
}
d <- c(1020, 1030, 968, 994, 1014, 998, 976, 982, 950, 1048)
vartest(d, 15)
qchisq(0.95, 14)
```

因为 $\frac{(n-1)S^2}{\sigma_0^2}=36.55111>23.68479=\chi^2_{0.95}(14)$ ，或者根据 $p=6.328351e-05 \le 0.05=\alpha$ ，所以按标准差来衡量，这天机器工作不正常

### 实验三

假定某班60个男生身高（单位:cm）,数据如下：

166,169,181,173,165,169,170,163,175,164,171,162,156,159,173,
168,167,165,172,170,180,177,161,170,164,163,172,167,157,165,
168,174,165,168,162,163,159,163,167,173,161,160,165,160,173,
164,166,152,163,164,176,160,164,167,158,172,167,168,167,170

现在希望通过这些数据来确定该班身高的分布。

```{r warning=FALSE}
d <- c(
    166, 169, 181, 173, 165, 169, 170, 163, 175, 164, 171, 162, 156, 159, 173, 168, 167, 165, 172, 170, 180, 177, 161, 170, 164, 163, 172, 167, 157, 165, 168, 174, 165, 168, 162, 163, 159, 163, 167, 173, 161, 160, 165, 160, 173, 164, 166, 152, 163, 164, 176, 160, 164, 167, 158, 172, 167, 168, 167, 170
)
t <- table(cut(d, br = c(150, 159, 169, 179, 185)))
p <- pnorm(c(160, 170, 180, 185), mean(d), sd(d))
p <- c(p[1], p[2] - p[1], p[3] - p[2], 1 - p[3])
chisq.test(t, p = p)
```

### 实验四

试利用R软件编写单个正态总体对方差的假设检验问题。并用任一教材上的例题进行程序验证。

```{r}
vartest <- function(s, sigma0, n, mu = NA, alternative = "twoside", alpha = 0.05) {
    if (is.na(mu)) {
        ch <- (n - 1) * s^2 / sigma0^2
        n <- n - 1
    } else {
        ch <- n * s^2 / sigma0^2
    }
    if (alternative == "twoside") {
        c1 <- qchisq(alpha / 2, n)
        c2 <- qchisq(1 - alpha / 2, n)
        p <- 2 * min(pchisq(ch, n), 1 - pchisq(ch, n))
        data.frame(
            chisq_value = ch,
            chisq_crit1 = c1, chisq_crit2 = c2,
            p_value = p
        )
    } else if (alternative == "less") {
        c <- qchisq(alpha, n)
        p <- pchisq(ch, n)
        data.frame(chisq_value = ch, chisq_crit = c, p_value = p)
    } else if (alternative == "greater") {
        c <- qchisq(1 - alpha, n)
        p <- 1 - pchisq(ch, n)
        data.frame(chisq_value = ch, chisq_crit = c, p_value = p)
    }
}
```

课本P224 例8 某种导线要求其电阻的标准差不得超过 $\sigma_0=0.005(\Omega)$ ，今在生产的一批导线中取样品15根，测得其样本方差值 $s^2=0.0067^2$ 。设导线电阻服从正态分布，问在显著性水平 $\alpha=0.05$ 下，能否认为这批导线的标准差显著偏大？

$$
H_0:\sigma^2\le\sigma_0^2=0.005^2,\quad H_1:\sigma^2>\sigma_0^2
$$

```{r}
vartest(0.0067, 0.005, 15)
qchisq(0.95, 14)
```

因为 $\frac{(n-1)S^2}{\sigma_0^2}=25.1384>23.68479=\chi^2_{0.95}(14)$ ，所以拒绝 $H_0$ 。

### 实验五

利用R软件生成服从标准正态分布的随机数，利用这些随机数考察 $\left(n-1\right)S^2$ 的分布及特征。

```{r}
n <- 10
d <- c()
for (i in 1:1000) {
    sample_set <- rnorm(n)
    d <- c(d, (n - 1) * var(sample_set))
}
plot(ecdf(d), col = "red")
lines(ecdf(rchisq(1000, n - 1)), col = "blue")
legend("bottomright",
    col = c("red", "blue"), lty = c(1, 1),
    legend = c(expression("(n-1)" ~ S^2), expression(chi^2 ~ "(n-1)"))
)
```

从上图可以发现， $(n-1)S^2$ 和 $\chi^2(n-1)$ 的分布基本吻合

## 实验小结

通过本次实验，对假设检验有了更深的理解，同时学习了R语言中对假设检验的各种函数，体会到其便捷性